臺灣高等法院刑事判決　　　　　　　 99年度交上訴字第179號
上　訴　人
即　被　告　林盈志
上列上訴人因公共危險案件，不服臺灣臺北地方法院99年度交訴
字第108 號，中華民國99年11月29日第一審判決（起訴案號：臺
灣臺北地方法院檢察署99年度偵緝字第1723號；嗣於原審準備程
序進行中，被告就被訴事實為有罪之陳述，經原審告知簡式審判
程序意旨，並聽取當事人之意見後，原審合議裁定依簡式審判程
序進行），提起上訴，本院判決如下：
    主  文
上訴駁回。
    事  實
一、林盈志前有違反麻醉藥品管理條例、肅清煙毒條例等前科，
    其中：(一)於民國（下同）92年間，因違反毒品危害防制條例
    案件，經臺灣板橋地方法院以93年度訴字第831 號刑事判決
    判處有期徒刑10月、4 月，應執行有期徒刑1 年確定。(二)於
    95年間，分別因妨害兵役案件，經臺灣板橋地方法院以95年
    度簡字第4983號刑事判決判處有期徒刑3 月確定；因偽造文
    書案件，經臺灣臺北地方法院以95年度簡字第2785號刑事判
    決判處有期徒刑4 月確定；因竊盜案件，經臺灣臺北地方法
    院以95年度簡字第2270號刑事判決判處有期徒刑5 月，後以
    95年度簡上字第216 號刑事判決撤銷原判決，改判處有期徒
    刑10月確定；因違反毒品危害防制條例案件，經臺灣臺北地
    方法院以95年度訴字第1234號刑事判決判處有期徒刑1 年確
    定；前開4 罪經減刑為有期徒刑1 月又15日、2 月、5 月、
    6 月，並經裁定應執行有期徒刑1 年又15日確定，與(一)接續
    執行，於97年4 月22日縮短刑期假釋出監，至97年6 月7 日
    保護管束期滿，假釋未經撤銷，以已執行論。其於98年12月
    4 日晚間10時許，駕駛車牌號碼7262-DJ 號自用小貨車，沿
    臺北市大安區市○○道西向東方向至市○○道與與八德路口
    處，欲靠右停車接聽行動電話來電時，不慎擦撞同向後方、
    騎乘車牌號碼653-EFR 號重型機車之許峰賓，致許峰賓人車
    倒地，而受有右膝皮挫擦傷、左膝皮挫擦傷、左肘皮擦傷、
    右小腿後側皮膚挫傷等傷害（所涉過失傷害部分，業經許峰
    賓於偵查中撤回告訴而經檢察官為不起訴處分確定）；詎林
    盈志明知許峰賓已因前開車禍受有傷害，竟假意停車，趁許
    峰賓未及注意之際，加速驅車離去而逃逸之，經許峰賓記下
    車號，報警始循線查獲上情。
二、案經臺北市政府警察局大安分局移送臺灣臺北地方法院檢察
    署檢察官偵查起訴。嗣林盈志於準備程序中，就被訴事實為
    有罪之陳述，經原審合議庭裁定由受命法官獨任行簡式審判
    程序。
    理  由
壹、證據能力部分：
    按被告以外之人（包括證人、鑑定人、告訴人、被害人及共
    同被告等）於審判外之陳述雖不符刑事訴訟法第159 條之1
    至之4 等4 條之規定，而經當事人於審判程序同意作為證據
    ，法院審酌該言詞陳述或書面陳述作成時之情況，認為適當
    者，亦得為證據；當事人、代理人或辯護人於法院調查證據
    時，知有刑事訴訟法第159 條第1 項不得為證據之情形，而
    未於言詞辯論終結前聲明異議者，視為有前項之同意，同法
    第159 條之5 定有明文。立法意旨在於傳聞證據未經當事人
    之反對詰問予以核實，原則上先予排除。惟若當事人已放棄
    反對詰問權，於審判程序中表明同意該等傳聞證據可作為證
    據；或於言詞辯論終結前未聲明異議，基於尊重當事人對傳
    聞證據之處分權，及證據資料愈豐富，愈有助於真實發見之
    理念，且強化言詞辯論主義，使訴訟程序得以順暢進行，上
    開傳聞證據亦均具有證據能力。查本件下列所引用之被告以
    外之人於審判外之供述或非供述證據，因公訴人、被告均已
    於本院審理時表示無意見（見本院卷第30頁、第37頁反面至
    38頁），且迄至言詞辯論終結前均未聲明異議，而本院審酌
    上開供述或非供述等證據資料製作時之情況，無不當取供及
    證明力明顯過低之瑕疵，認以之作為證據應屬適當，故揆諸
    前開規定，認前揭證據資料應有證據能力。
貳、認定上訴人即被告林盈志犯罪所憑之證據及理由
一、訊據被告林盈志固坦承有於上開時、地駕駛上開自用小貨車
    肇事，及未在場等候警方前往現場處理即先行離去等事實不
    諱，惟矢口否認有肇事逃逸之犯行，辯稱：當時因小孩生病
    ，伊趕著回家，有停車問被害人有無受傷及留電話，事後並
    有賠償被害人新臺幣（下同）15000 元，達成和解，並不是
    撞到人直接逃逸云云。經查：
  (一)本件被告駕駛汽車肇事致被害人許峰賓受傷等節，業據被告
    於原審及本院審理時供認不諱（見原審卷第38頁反面及本院
    卷第29頁反面、第39頁），核與證人即被害人許峰賓先後於
    偵查中及本院審理時具結後證述情節大致相符（見偵卷第37
    至38頁及本院卷第36頁反面至37頁）；此外，復有祐民醫院
    診斷證明書、道路交通事故現場圖、道路交通事故補充資料
    表、交通事故談話紀錄表、道路交通事故調查報告表、道路
    交通事故當事人豋記聯單、疑似道路交通事故肇事逃逸追查
    表、照片6 幀等在卷可憑（見偵卷第9 至19頁）。綜上，堪
    認被告確有前開肇事情事自堪認定。
  (二)被告雖於本院審理時否認有肇事逃逸之犯行，並置辯如上。
    然被告於99年9 月7 日偵訊時即自陳：「我有跟他（即被害
    人許峰賓）說我將身分證字號給他，我趁被害人拿手機打電
    話之時，我就開車走了，我承認我的確是肇事逃逸」等語（
    見偵緝卷第52頁），嗣於原審準備程序時供稱：「我承認有
    檢察官所起訴的犯罪事實」等語（見原審卷第38頁反面），
    明確坦承有肇事後逃逸之行為；且證人即被害人許峰賓於偵
    查中具結後證述：「（問：當天情形如何？擦撞力道如何？
    ）擦撞力道很大，被告從最內側道要切到最外車道，我在最
    外車道一路直行，當時發生擦撞時被告有停車但沒有下車，
    他有將車窗搖下問我情形如何，要不要送醫院，但他沒有送
    我去醫院，我跟他說要先報警處理，我有跟他說我受傷了，
    我的傷勢是在牛仔褲內，有部分擦傷，有幾天不能上班，但
    是只有傷口有滲血，沒有骨折」，「（問：被告當時為何離
    開？）他說他趕時間，我跟他說不能這樣，要叫警察，他就
    說趕時間，當時副駕駛座上另1 人，就說不然旁邊停，他緩
    緩駛過去，但是突然就轉進旁邊巷中開走」，「（問：你當
    時有叫他不要走嗎？）有。我跟他說你不要走，我要報警，
    他還撞我旁邊的路人，因為路人要幫我看車號，路人幫我去
    追車，該路人是在附近開車行的，這是警察後來問到的，被
    告當時看到該路人追過來，被告還撞他，但是該路人沒有受
    傷只是碰到而已」等語（見偵卷第37至38頁），嗣於本院審
    理時具結後復證述：「（問：你被被告撞到，被告有沒有下
    來？）他沒有下車，他在車上」，「（問：被告有沒有告訴
    你電話號碼？）沒有」，「（問：被告有沒有跟你講到話？
    ）有，我說我要叫警察，他說現在不管叫不叫警察都要處理
    很久，不一定是我對」，「（問：被告然後就走了？）他旁
    邊還有載1 個人，那個人跟被告說叫他停下來看，被告說好
    、好、好，但是被告往前開一下就馬上衝走了」，「（問：
    所以被告從頭到尾沒有下車？）對」，「（問：被告究竟有
    沒有留電話號碼給你？）沒有」，「（問：被告撞到你，講
    1 、2 句話，到走，大約多久？）5 分鐘」，「（問：被告
    撞到你，你跌倒的地方在他旁邊？）我跌倒的地方可以跟被
    告說得到話」，「（問：你有沒有跟被告說不用報警處理？
    ）沒有。我是說叫警察來處理，被告就說叫警察來要報上去
    也不見得是我對」，「（問：你是自己爬起來？）對」等語
    （見本院卷第36頁反面至37頁）。綜上，被告於肇事後雖有
    停車詢問被害人許峰賓情形，然隨即駕車逃避本件肇事之責
    任，並無即時救助被害人之意，殆無疑義。是被告駕駛動力
    交通工具肇事後，並未採取任何協助救護相關措施或報警處
    理，亦未將自己之個人資料或聯絡方式留給在場之被害人許
    峰賓，其雖曾短暫停留現場，但並未積極施予救助，即逕自
    離去，其肇事逃逸之心態及客觀犯行至為明確。是被告所辯
    應屬犯後畏罪飾卸之詞，要無足採。
  (三)本件事證已臻明確，被告犯行洵堪認定，應予依法論科。
二、核被告所為，係犯刑法第185 條之4 之肇事逃逸罪。又被告
    前有違反麻醉藥品管理條例、肅清煙毒條例等前科，其中：
    (一)於92年間，因違反毒品危害防制條例案件，經臺灣板橋地
    方法院以93年度訴字第831 號刑事判決判處有期徒刑10月、
    4 月，應執行有期徒刑1 年確定。(二)於95年間，分別因妨害
    兵役案件，經臺灣板橋地方法院以95年度簡字第4983號刑事
    判決判處有期徒刑3 月確定；因偽造文書案件，經臺灣臺北
    地方法院以95年度簡字第2785號刑事判決判處有期徒刑4 月
    確定；因竊盜案件，經臺灣臺北地方法院以95年度簡字第22
    70號刑事判決判處有期徒刑5 月，後以95年度簡上字第216
    號刑事判決撤銷原判決，改判處有期徒刑10月確定；因違反
    毒品危害防制條例案件，經臺灣臺北地方法院以95年度訴字
    第1234號刑事判決判處有期徒刑1 年確定；前開4 罪經減刑
    為有期徒刑1 月又15日、2 月、5 月、6 月，並經裁定應執
    行有期徒刑1 年又15日確定，與(一)接續執行，於97年4 月22
    日縮短刑期假釋出監，至97年6 月7 日保護管束期滿，假釋
    未經撤銷，以已執行論等情，有本院被告前案紀錄表在卷可
    考，被告於前受有期徒刑執行完畢後，5 年以內故意再犯本
    件有期徒刑以上之罪，為累犯，應依刑法第47條第1 項規定
    加重其刑。
三、原審以事證明確，適用刑法第185 條之4 、第47條第1 項等
    規定，並審酌被告疏於注意行車安全，過失致被害人受傷後
    ，竟為逃避相關責任而駕車逃逸，未施以必要救護，違背駕
    車肇事後應對於被害人即時救護之法義務及道德感情，本應
    予以嚴懲，惟念被告犯後坦承犯行、非無悔意，其態度尚稱
    良好，且就過失傷害部分亦能與被害人達成和解，暨被告犯
    罪動機、素行、智識程度、生活狀況等一切情狀，量處有期
    徒刑7 月。經核認事用法並無違誤，量刑亦屬適當。被告提
    起上訴，指摘原審量刑過重云云。惟按刑法第57條規定，科
    刑時應以行為人之責任為基礎，並審酌一切情狀，尤應注意
    該條所列10款事項為科刑重輕之標準，而為在法定刑內量刑
    輕重之依據。又量刑之輕重，係屬事實審法院得依職權自由
    裁量之事項，苟以行為人之責任為基礎，並已斟酌刑法第57
    條各款所列情狀而未逾越法定刑度，不得遽指為不當。本件
    被告固已坦承部分犯行，業如前述，原審審酌被告之素行、
    犯罪情節、所生危害及與被害人達成和解之犯後態度等一切
    情狀，量處有期徒刑7 月，顯見於量刑時，已具體審酌被告
    之素行、犯罪動機、手段、所生危害程度及犯後態度等一切
    情狀，始為量刑，洵屬妥當，尚無過重情形。被告認原審量
    刑過重，提起上訴，並無理由，應予駁回。
據上論斷，應依刑事訴訟法第368 條，判決如主文。
本案經檢察官田炳麟到庭執行職務。
中    華    民    國   100    年    2     月    17    日
            刑事第十四庭  審判長法  官  陳志洋
                                法  官  遲中慧
                                法  官  謝靜慧
以上正本證明與原本無異。
如不服本判決，應於收受送達後10日內向本院提出上訴書狀，其
未敘述上訴之理由者並得於提起上訴後10日內向本院補提理由書
（均須按他造當事人之人數附繕本）「切勿逕送上級法院」。
                                書記官  陳泰寧
中    華    民    國   100    年    2     月    22    日
附錄本案論罪科刑法條：
中華民國刑法第185條之4
（肇事遺棄罪）
駕駛動力交通工具肇事，致人死傷而逃逸者，處 6 月以上 5 年
以下有期徒刑。